臺灣雲林地方法院刑事判決　　　　　　　 96年度易字第311號
公　訴　人　臺灣雲林地方法院檢察署檢察官
被　　　告　丁○○
上列被告因侵占案件，經檢察官提起公訴（95年度偵字第3481號
），本院於準備程序進行中，因被告就被訴事實為有罪之陳述，
經告知簡式審判程序意旨，並聽取公訴人及被告意見後，本院合
議庭裁定由受命法官獨任依簡式審判程序審理，判決如下：
    主  文
丁○○意圖為自己不法之所有，而侵占自己持有他人之物，累犯
，處有期徒刑陸月，如易科罰金，以銀元佰元即新臺幣玖佰元
折算壹日，減為有期徒刑月，如易科罰金，以銀元佰元即新
臺幣玖佰元折算壹日。
    事  實
一、丁○○前因脫逃案件，經臺灣高雄地方法院於民國91年7 月
    31日以91年度訴字第945 號判處有期徒刑6 月，於同年8 月
    26日確定，並於91年11月25日執行完畢。緣甲○○於93年4
    月間，以新臺幣（下同）51萬元向丙○○購買車牌號碼9000
    -GM 號自用小客車1 部，惟因在營服役，故委託先行退伍之
    同袍丁○○代為辦理清償貸款及過戶登記事宜，並於同年5
    月3 日，在不詳地點，將其所有之日盛國際商業銀行虎尾分
    行（下稱日盛銀行）帳號為00000000000000號之帳戶提款卡
    、密碼交付與丁○○。丁○○於持有甲○○所有之上開提款
    卡、密碼後，竟基於單一意圖為自己不法所有之犯意，接續
    於93年5 月3 日、4 日，在不詳地點及雲林縣虎尾鎮○○路
    97號日盛銀行內所設之自動櫃員機，以提款或轉帳之方式，
    將甲○○前揭日盛銀行帳戶內之42萬9,000 元共分13次提領
    完畢（詳如附表所示），而予以侵占入己，未將之清償甲○
    ○積欠和潤企業有限公司（下稱和潤公司）之貸款。嗣於93
    年5 月上旬某日，上開自用小客車在臺中縣太平市國軍臺中
    總醫院前遭和潤公司取走，甲○○始報警查悉上情。
二、案經甲○○訴由臺北縣警察局新莊分局報告臺灣板橋地方法
    院檢察署呈請臺灣高等法院檢察署令轉臺灣雲林地方法院檢
    察署檢察官偵查起訴。
    理  由
一、本案被告丁○○所犯係死刑、無期徒刑、最輕本刑為3 年以
    上有期徒刑以外之罪，其於準備程序就前揭被訴事實為有罪
    之陳述，經告知簡式審判程序之旨，並聽取其與公訴人之意
    見後，本院認無不得或不宜改依簡式審判程序進行之情，爰
    依刑事訴訟法第273 條之1 第1 項、第284 條之1 規定，裁
    定由受命法官獨任進行簡式審判程序。
二、上揭犯罪事實，業據被告於本院審理時坦承不諱，核與證人
    丙○○於警詢、偵查中證稱：我因繳不起貸款，故以51萬元
    價格將上開自用小客車轉賣與甲○○，甲○○交給我4 萬元
    訂金後，未再給付餘款，後來該車就被告車行拖走了等語，
    及證人甲○○於偵查中證稱有關其於上開時、地，委託被告
    處理清償車輛貸款及辦理過戶事宜，並交付、告知被告其日
    盛銀行之提款卡、密碼，然被告將帳戶內之款項全數領出後
    ，卻未清償貸款，嗣後更避不見面等語，大致相符，並有日
    盛銀行94年8 月5 日日盛銀虎尾字第940803號函暨所附之甲
    ○○開戶基本資料、放款申請書、往來資料明細表各1 份在
    卷可稽，足認被告前開自白核與事實相符，堪採為認定被告
    犯罪事實之證據。綜上所述，本案事證明確，被告犯行，應
    堪認定。
三、新舊法比較：被告行為後，刑法於95年7 月1 日起施行（下
    稱新法，修正前則稱舊法），其中修正後刑法第2 條乃關於
    新舊法比較適用之準據法，其本身無關行為可罰性要件之變
    更，故新法施行後，如涉及比較新舊法問題，應逕依修正後
    刑法第2 條第1 項規定，為「從舊從輕」之比較（最高法院
    95年度第8 次刑事庭會議決議意旨參照）。又所謂「法律變
    更」與法律修正之概念有別；所謂法律變更應係指因法律修
    正而「刑罰」有實質之更異而言（如修正後新舊法法定本刑
    輕重變更或犯罪構成要件寬嚴不同），始有依刑法第2 條規
    定為準據法而比較適用新法或舊法之問題。如新舊法處罰之
    輕重仍然相同（例如僅形式上修正法律用語或條次移列），
    並無有利或不利之情形，即無適用上開規定為比較之餘地，
    自應依一般法律適用之原則，適用現行、有效之裁判時法論
    處（最高法院95年度台上字第5589、5669、6519號判決意旨
    參照）。經查：
  (一)修正前刑法第33條第5 款規定：「罰金：1 元以上。」修正
    後該款規定「罰金：新台幣1000元以上」，是比較新舊法結
    果，以舊法較有利於行為人。
  (二)修正前刑法第335 條第1 項所定罰金刑提高為10倍（原貨幣
    單位為銀元，並為新臺幣之3 倍，故折換為新臺幣結果提高
    為30倍），修正後刑法施行法增定第1 條之1 規定：「中華
    民國94年1 月7 日刑法修正施行後，刑法分則編所定罰金之
    貨幣單位為新臺幣。刑法分則編未修正之條文定有罰金者，
    自94年1 月7 日刑法修正施行後，就其所定數額提高為30倍
    。」被告行為前後罰金本刑實際上均提高為30倍，並無有利
    或不利之情形，應適用現行、有效之裁判時法論處。
  (三)被告行為時刑法第41條前段規定：「犯最重本刑為5 年以下
    有期徒刑以下之刑之罪，而受6 個月以下有期徒刑或拘役之
    宣告，因身體、教育、職業、家庭之關係或其他正當事由，
    執行顯有困難者，得以（銀元）1 元以上3 元以下折算1日
    ，易科罰金。」又依刪除前罰金罰鍰提高標準條例第2 條前
    段規定，就其原定數額提高為100 倍折算1 日，經此折算後
    ，易科罰金之折算標準應以銀元300 元即新臺幣900 元折算
    1 日。惟修正後刑法第41條第1 項前段則規定：「犯最重本
    刑為5 年以下有期徒刑以下之刑之罪，而受6 個月以下有期
    徒刑或拘役之宣告者，得以新臺幣1000元、2000元或3000
    元折算1 日，易科罰金。」經比較後，舊法之易科罰金折算
    標準較低，對被告較有利，應適用舊法。
  (四)修正後刑法第47條、第49條關於累犯之規定乃以出於故意再
    犯有期徒刑以上之罪者為限，並增訂強制工作免其執行或執
    行完畢後，5 年內故意再犯有期徒刑以上之罪者，以累犯論
    之規定（擬制累犯），且刪除「依軍法」受裁判者，不適用
    累犯之規定，以求司法與軍法一致。職是修正後之累犯範圍
    已有所減縮及擴張，當屬科刑規範事項之變更，自應比較新
    舊法。惟本案被告係故意再犯本罪，不論依修正前後之該條
    規定，均成立累犯，依上開說明，亦不生比較新舊法問題，
    應適用新法規定。
四、論罪科刑：
  (一)核被告所為，係犯刑法第335 條第1 項之侵占罪。
  (二)按行為人基於單一犯意所為之數行為，於同時同地或密切接
    近之時地實施，侵害同一之法益，各行為之獨立性極為薄弱
    ，依一般社會健全觀念，在時間差距上，難以強行分開，在
    刑法評價上，以視為數個舉動之接續施行，合為包括之一行
    為予以評價，較為合理，為接續犯。經查，被告於95年5 月
    3 、4 日，分13次將甲○○帳戶內之金錢提領、轉帳完畢，
    業如前述，時間相近；復參酌被告於本院自承：因為提款機
    每次及每天均設有提款、轉帳上限，故而分2 天並分多次提
    領、轉帳等語，堪認被告係基於竊盜之單一犯意，在密切接
    近之時間實施，侵害同一之法益，各行為之獨立性極為薄弱
    ，應為接續犯，僅論以一罪。公訴人認被告於2 天內分次所
    為之提領、轉帳之侵占行為，應分論併罰，容有誤會。
  (三)被告前因脫逃案件，經臺灣高雄地方法院於91年7 月31日以
    91年度訴字第945 號判處有期徒刑6 月，於同年8 月26日確
    定，並於91年11月25日執行完畢，有卷附之臺灣高等法院被
    告前案紀錄表1 份可憑，其於受有期徒刑執行完畢後，5 年
    以內故意再犯有期徒刑以上之本罪，為累犯，依刑法第47條
    第1 項規定，加重其刑。
  (四)本院審酌被告受託為人處理事務，卻未能善盡職務，而將被
    害人甲○○之金錢領出後，未用以清償貸款，反而據為己有
    ，致生損害於被害人，法紀觀念薄弱，惟念其事後於本院審
    理時已坦承犯行，尚能及時知錯，並與被害人達成民事和解
    ，業已先行支付2 萬9,000 元，被害人復表示不希望被告入
    監服刑等一切情狀，量處如主文所示之刑，並諭知易科罰金
    之折算標準。
  (五)按犯罪在96年4 月24日以前者，除另有規定外，有期徒刑、
    拘役或罰金，減其刑期或金額2 分之1 ，並應於判決主文同
    時諭知其宣告刑及減得之刑。又犯最重本刑為5 年以下有期
    徒刑以下之刑之罪，依本條例規定減為6 月以下有期徒刑、
    拘役者，應於為減刑裁判時，併諭知易科罰金之折算標準，
    中華民國九十六年罪犯減刑條例第2 條第1 項第3 款、第7
    條、第9 條分別定有明文。查本案被告犯罪時間之終了日為
    93年5 月4 日，係在96年4 月24日以前，所犯之罪合於前揭
    條例規定，又無不予減刑情事，自應依上開規定，於裁判時
    依法減其宣告刑2 分之1 ，為如主文所示，並依修正前刑法
    第41條第1 項前段規定，諭知易科罰金之折算標準。
據上論斷，依應刑事訴訟法第273 條之1 第1 項、第299 條第1
項前段，刑法第2 條第1 項前段、第335 條第1 項、第47條第1
項，修正前刑法第41條第1 項前段，中華民國九十六年罪犯減刑
條例第2 條第1 項第3 款、第7 條、第9 條，刑法施行法第1 條
之1 第1 項、第2 項前段，廢止前罰金罰鍰提高標準條例第2 條
，判決如主文。
本案經檢察官乙○○到庭執行職務。
中　　華　　民　　國　　96　　年　　10　　月　　23　　日
                  刑事第四庭  法　官  曾鴻文
以上正本證明與原本無異。
如不服本判決，應於判決收受後10日內，向本院提出上訴狀（須
附繕本）。
                              書記官  顏錦清
中　　華　　民　　國　　96　　年　　10　　月　　23　　日
附錄本判決論罪科刑法條全文：
中華民國刑法第335條第1項
意圖為自己或第三人不法之所有，而侵占自己持有他人之物者，
處5 年以下有期徒刑、拘役或科或併科1 千元以下罰金。
┌────────────────────────────┐
│附表：被告之侵占時間                                    │
├──┬────┬───────┬───────┬────┤
│序號│侵占日期│提  領  方  式│金額（新臺幣）│備    註│
├──┼────┼───────┼───────┼────┤
│01  │93.5.3  │跨行提款      │2萬元         │        │
├──┤        ├───────┼───────┼────┤
│02  │        │同上          │2萬元         │        │
├──┤        ├───────┼───────┼────┤
│03  │        │自動櫃員機提領│2萬元         │        │
├──┤        ├───────┼───────┼────┤
│04  │        │同上          │2萬元         │        │
├──┤        ├───────┼───────┼────┤
│05  │        │跨行提款      │2萬元         │        │
├──┼────┼───────┼───────┼────┤
│06  │93.5.4  │金融卡提款    │3萬元         │        │
├──┤        ├───────┼───────┼────┤
│07  │        │同上          │3萬元         │        │
├──┤        ├───────┼───────┼────┤
│08  │        │同上          │3萬元         │        │
├──┤        ├───────┼───────┼────┤
│09  │        │轉帳          │10萬元        │        │
├──┤        ├───────┼───────┼────┤
│10  │        │金融卡提款    │1萬元         │        │
├──┤        ├───────┼───────┼────┤
│11  │        │轉帳          │10萬元        │        │
├──┤        ├───────┼───────┼────┤
│12  │        │跨行提款      │2萬元         │        │
├──┤        ├───────┼───────┼────┤
│13  │        │轉帳          │9千元         │        │
├──┴────┼───────┴───────┴────┤
│合          計│42萬9 千元                              │
└───────┴────────────────────┘
